【裁判字號】    97,重訴,451
【裁判日期】    980213
【裁判案由】    侵權行為損害賠償
【裁判全文】
臺灣板橋地方法院民事判決             97年度重訴字第451號
原      告  鑫汎股份有限公司
法定代理人  丙○○
訴訟代理人  易定芳律師
複代理人    乙○○
被      告  甲○○
上列當事人間請求侵權行為損害賠償事件，經本院刑事庭移送前
來（附民案號：96年度重附民字第70號，刑事案號：96年度易字
第3417號）本院於中華民國98年1 月16日言詞辯論終結，判決如
下：
    主  文
原告之訴及假執行之聲請均駁回。
訴訟費用由原告負擔。
    事實及理由
壹、程序方面：
    本件被告未於最後言詞辯論期日到場，核無民事訴訟法第38
    6 條所列各款情形，依原告之聲請，由其一造辯論而為判決
    。
貳、實體方面：
一、原告主張：被告與原告公司於民國94年9 月間約定共同出資
    購買訴外人廣達電腦股份有限公司（下稱廣達公司）生產之
    PDA 手機轉銷大陸，總貨款為新台幣（下同）14,302,998元
    ，被告（含友人劉啟弘部分）出資140 萬元，餘款由原告公
    司支付，利潤均分，兩造因手機尚須檢測及公司須有電信證
    照，乃約定由被告借用香港註冊之數位時代國際有限公司（
    下稱數位公司）向廣達公司下單訂購，原告公司因此於94年
    9 月20日分別匯款394,000 元、5,902,200 元予廣達公司，
    廣達公司交貨共1,955 支手機（下簡稱第一批手機）後，即
    由被告轉交原告公司於大陸銷售。嗣於94年11月18日原告公
    司再簽發金額為6,606,798 元之支票1 紙，用以給付廣達公
    司之訂購款，並由不知情之廣達公司業務部副理洪育浩簽收
    存入廣達公司兌現，嗣後於94年11月30日出貨1,680 支手機
    至數位公司後，詎被告竟意圖為自己不法之所有，於取得前
    述廣達公司手機1,680 支（價值6,606,798 元，下簡稱第二
    批手機）之貨品後，即變易持有為所有，將該等貨品侵占入
    己，僅於95年4 月11日交付原告公司60萬元，致原告公司受
    有損害。為此依民法第184 條第1 項規定提起本訴，請求被
    告負侵權行為損害賠償之責，又因被告已將侵占之第二批手
    機出售他人而無法回復原狀，故依民法第215 條規定，請求
    被告以金錢賠償原告公司之損害。併為聲明：(一)被告應給付
    原告6,006,798 元，及自起訴狀繕本送達翌日起至清償日止
    ，按年息5%計算之利息。(二)原告願供擔保，請准宣告假執行
    。
二、被告則以：本件被告與原告公司合作，係由被告出人際關係
    ，原告公司出資金，利潤均分，亦即被告無需提供任何資金
    ，只要提供關係，即可分得一半利潤。然實際上被告出資30
    0 萬元，其中160 萬元被告雖不能提出證明，惟至少有出資
    140 萬元之明確證據，而被告之出資，係因原告公司資金不
    足，為完成此筆交易，被告因此協助提供部分資金。而第一
    批手機全數銷售款項由原告公司取走，未將一半利潤分予被
    告，手機利潤約有百分之50。第二批手機1,680 支之交付方
    式，與第一批相同，係由香港數位公司黃世欣與原告公司之
    楊士賢聯絡，處理交付手機之事宜，香港數位公司交付1,08
    0 支手機予楊士賢，被告則因原告公司財務危機未依約分配
    利益，為保障合夥權益而自行留下其餘600 支手機出售，被
    告並未侵占原告公司手機，亦無任何不法所有之意圖等語資
    為抗辯。併為答辯聲明：原告之訴及假執行之聲請均駁回。
三、按當事人主張有利於己之事實者，就其事實有舉證之責任，
    民事訴訟法第277 條前段定有明文。次按民事訴訟如係由原
    告主張權利者，應先由原告負舉證之責，若原告先不能舉證
    ，以證實自己主張之事實為真實，則被告就其抗辯事實即令
    不能舉證，或其所舉證據尚有疵累，亦應駁回原告之請求；
    又民法第184 條第1 項前段規定侵權行為以故意或過失不法
    侵害他人之權利為成立要件，故主張對造應負侵權行為責任
    者，應就對造之有故意或過失負舉證責任（最高法院17年上
    字第917 號判例要旨、58年台上字第1421號判例要旨、82年
    度台上字第267 號判決要旨參照）。本件原告主張被告有侵
    占第二批手機1,680 支致侵害原告權利之事實，既為被告所
    否認，則原告即應就被告確有其所主張之故意不法侵害其權
    利之行為，負舉證之責。原告雖主張援引本院96年度易字第
    3417號刑事案件偵審卷內之卷證資料為證。惟查：
  (一)原告公司與被告就本件手機之合夥契約，係由原告公司提供
    大部分之資金，由被告負責買入手機及銷售，原告公司係因
    考量利潤高而同意加入。嗣因被告銷售速度太慢，原告公司
    有資金壓力，始以口頭改約定，被告及原告公司均可出售手
    機，被告遂交付手機予原告公司等情，業據證人即原告公司
    總經理楊銘程於台灣板橋地方法院檢察署95年度他字第5667
    號偵查中、本院96年度易字第3417號刑事案件審理時、台灣
    高等法院97年度上易字第2521號刑事案件審理時，及證人楊
    士賢於台灣高等法院97年度上易字第2521號刑事案件審理時
    證述明確。核與被告於上開刑事案件所述：系爭手機係由香
    港數位公司以提貨人身份在香港提貨，提領當時該公司即為
    系爭手機之直接占有人，原約定全部3,635 支手機均由被告
    在大陸銷售。告訴人（即原告公司）未曾占有系爭手機，告
    訴人向被告表示要賣自己之客戶，因此對於系爭手機僅有請
    求數位公司交付之請求權，告訴人對於被告則僅有請求將手
    機售款交付之請求權等語相合，有台灣板橋地方法院檢察署
    95年度他字第5667號偵查卷影卷、本院96年度易字第3417號
    刑事卷影卷，及原告所提台灣高等法院97年度上易字第2521
    號刑事案件準備程序筆錄影本、審判程序筆錄影本在卷可稽
    。因此，原告雖主張第二批手機均由被告侵占等語，而被告
    則堅稱除取走600 支手機外，其餘均已交付原告公司等語，
    兩造關於手機之交付數目爭執不清，然依原告公司與被告間
    之合夥契約，其等向廣達公司所購買之手機，應屬兩造基於
    該合夥關係而公同共有，並非原告公司單獨所有，且被告依
    約本得持有系爭手機，並有加以銷售之權利，是自不得僅以
    被告未應原告之要求，交付第二批手機1,680 支予原告銷售
    ，即謂被告有故意不法侵害原告權利之侵權行為。蓋兩造是
    否有約定被告有依原告之請求，交付原告請求數量之手機予
    原告出售之義務，原告並未舉證證明，且此亦僅為被告是否
    有違反合夥契約之債務不履行之問題，並無不法可言。至被
    告於95年4 月11日交付原告公司60萬元，是否係因兩造結算
    系爭手機銷售之盈餘分配之結果，亦為另一法律關係，而與
    侵權行為無關。
  (二)另證人洪育浩即廣達公司業務部副理於前開刑事案件偵查中
    ，證述系爭手機由被告訂購，收到貨款後依被告之指定而交
    貨（見台灣板橋地方法院檢察署95年他字第5667號偵卷第15
    頁、第16頁、第59頁）；證人黃世欣即數位公司員工於前開
    刑事案件本院刑事庭審理時證述：本案手機總數3,000 多支
    ，分兩次送來，收貨後即放置公司倉庫，之後均依被告之具
    體指示而出貨等語（見前開本院刑事卷第116 頁至第121 頁
    ）。其等證詞併原告公司於前開刑事案件所提出之訂購單、
    支票、發票影本、裝運單等件影本，核與被告及楊銘程所述
    被告與原告公司間之合夥契約運作情形相符。因此，皆不能
    證明被告有故意不法侵害原告權利之行為。
  (三)因此，原告以被告未將第二批手機交付原告，係將該手機侵
    占入己，為故意不法侵害原告權利之行為，主張被告應依民
    法第184 條第1 項規定對其負侵權行為損害賠償之責，即乏
    依據，洵無足採。
四、從而，原告請求被告給付6,006,798 元，及自起訴狀繕本送
    達翌日至清償日止，按年息5%計算之利息，為無理由，應予
    駁回。其假執行之聲請亦失所附麗，應併予駁回。
五、因本案事證已臻明確，兩造其餘主張、陳述及所提之證據暨
    攻擊防禦方法，經本院審酌後，認均與本案判斷結果無影響
    ，毋庸再予一一審酌，附此敘明。
結論：本件原告之訴為無理由，依民事訴訟法第385 條第1 項前
段、第78條，判決如主文。
中    華    民    國    98    年    2     月    13    日
                  民事第一庭    法  官  黃信樺
以上正本係照原本作成
如對本判決上訴，須於判決送達後20日內向本院提出上訴狀
中    華    民    國    98    年    2     月    13    日
                                書記官  李佳靜


司法院資訊處製作；財團法人民間司法改革基金會備份。
